【裁判字號】    96,訴,43
【裁判日期】    970215
【裁判案由】    侵權行為損害賠償
【裁判全文】
臺灣高等法院民事判決                    96年度訴字第43號
    原      告  乙○○
    被      告  丙○○
                            樓.
                甲○○
                            樓.
上列當事人間因原告提起刑事附帶民事訴訟，請求侵權行為損害
賠償事件，經本院刑事庭移來，本院於中華民國97年1月29日言
詞辯論終結，判決如下：
    主      文
被告應連帶給付原告新台幣壹佰陸拾參萬貳仟元及自民國九十六
年四月二十日起至清償日止，按年息百分之五計算之利息。
訴訟費用由被告連帶負擔。
本判決第一項於原告以新台幣伍拾伍萬元為被告供擔保後，得假
執行。
    事實及理由
一、程序方面：
    被告丙○○受合法通知，未於言詞辯論期日到場，核無民事
    訴訟法第386條所列各款情形，此部分爰依原告之聲請，由
    其一造辯論而為判決，合先敘明。
二、本件原告主張：被告甲○○於民國90年2月至93年12月間，
    任職於萬達聯合股份有限公司（下稱萬達公司)，擔任業務
    協理，被告丙○○則於91年7月間至93年1月間，在萬達公司
    擔任業務助理。該二人基於侵權行為之故意，由已婚之丙○
    ○於91年間透過雅虎奇摩交友網站聊天室結識原告，佯作有
    意與原告交往，相約於91年9月23日至台北市○○○路○段21
    號之1「新都里餐廳」見面，甲○○並陪同丙○○前往，從
    旁鼓吹原告追求丙○○，丙○○則多次遊說為了二人的將來
    ，可購買創世紀開發投資股份有限公司（下稱創世紀公司）
    股票，訛稱獲利穩定豐厚，並分別於91年9月23日、10月4日
    、11月5日、12月30日與原告簽訂股東基本資料，各投資新
    台幣（下同）40萬8,000元、40萬8,000元、13萬6,000元及
    68萬元，合計163萬2,000元，共投資該公司9萬5,000股。實
    則原告所購買之商品乃創世紀公司之「芙莉專案」，內容僅
    為顧客在每份專案付款完成後可領取創世紀集團股東ＩＣ識
    別證１張、企業商品套餐１份、股東經營報告會議及萬鈞企
    管顧問公司「成就自我、邁向成功系列講座」課程上課券１
    本、另贈送創世紀集團股份500股、１年期個人法律顧問諮
    詢書１張，及按消費情形享有摸彩機會，其中獲贈股份之分
    紅配股比照一般公司法規定，且定有7日之「鑑賞期」，在
    簽約日起7日後即不退款，實際上並未涉及創世紀或萬達公
    司股份之買賣，而創世紀公司、萬達公司所營相關事業亦無
    高額獲利。嗣原告聯絡丙○○及甲○○均置之不理，萬達公
    司亦停止營業，原告始知受騙上當。爰依民法第184條第1項
    前段、185條第1項規定，請求被告連帶賠償等語，並聲明：
    (一)被告應連帶給付原告163萬2,000元，以及自起訴狀繕本送
    達翌日即96年4月20日起至清償日止，按年息5%計算之利息
    。(二)願供擔保，請求准予宣告假執行。
三、被告甲○○則以：伊僅為公司員工，金錢是原告自願交給被
    告等，並均已交給公司，伊並不知丙○○已婚，亦不知丙○
    ○與原告係網路認識，伊僅係執行公司業務等語，資為抗辯
    。並答辯聲明：駁回原告之訴及假執行之聲請。
四、兩造不爭執之事實：
  (一)被告甲○○於90年2 月至93年12月間任職於創世紀公司所轉
    投資設立之萬達公司，擔任業務協理，被告丙○○則於91年
    7月間至93年1月間，在萬達公司擔任業務助理一職。
  (二)被告丙○○於91年間透過雅虎奇摩交友網站聊天室結識原告
    ，被告甲○○陪同丙○○與原告於91年9月23日見面，丙○
    ○稱甲○○是其上司，甲○○則鼓勵原告追求丙○○，並勸
    說原告投資。原告分別於91年9月23日、10月4日、11月5日
    、12月30日與被告丙○○簽訂股東基本資料，總計投資163
    萬2,000元。
五、兩造爭執要點為：被告二人是否故意詐欺原告？原告得否依
    民法第184條第1項前段、185條第1項規定請求被告二人連帶
    給付原告163萬2,000元？茲就兩造爭點及本院得心證理由分
    述如下：
  (一)按因故意或過失，不法侵害他人之權利者，負損害賠償責任
    ；數人不法共同侵害他人之權利者，連帶負損害賠償責任，
    民法第184條第1項前段、第185條第1項定有明文。
  (二)經查被告丙○○於台灣台北地方法院檢察署94年度偵字第
    14644號偽造文書等案件偵查中自陳：公司說一年可以贖回
    及二年可以回本，公司要伊幫客戶刻印章領股票；公司叫伊
    向客戶說公司有計畫要上市上櫃，投資的產業都有很好的獲
    利，叫客戶安心等待，不要贖回等語（見偵查卷１第182頁
    ）。且被告甲○○亦於台灣台北地方法院95年訴度字第760
    號偽造文書等案件審理中自陳：公司當時要伊說購買一年後
    就可以回贖，還教伊說這種投資會有高額獲利，二、三年就
    可以回本等語（見刑事第一審卷第105頁背面、106頁）；亦
    於偵查中自陳：整個遊說投資的過程像原告說的沒有錯，因
    為是公司叫伊這樣說等語（見偵查卷１第161頁、偵卷２第
    149頁）。是據此足證原告確實誤信被告二人所告知高獲利
    、低風險、短期可回本贖回等言詞，始交付163萬2,000元投
    資。
  (三)而被告甲○○原任職於台基公司，因投資台基公司之靈骨塔
    及富貴購屋專案均無獲利，而與訴外人即台基公司同事簡文
    亮、林文德、廖憲章等人另行發起設立創世紀公司，由簡文
    亮擔任創世紀公司負責人，嗣後創世紀公司又設立子公司即
    萬達公司，甲○○遂轉任萬達公司經理，而萬達公司只有販
    賣芙蓉專案之單一業務收入，業經甲○○於偵審中自陳，並
    經簡文亮於偵查中證述無誤（見偵查卷１第17、161頁、卷
    ２第104頁、刑事第一審卷第105頁背面、第107頁）。足證
    創世紀公司與萬達公司均無正常營業行為，卻以佯稱高獲利
    、低風險、短期可回本贖回等詐術，對外召募投資，而甲○
    ○身為公司之發起人，就上情應知之甚詳。故甲○○辯稱僅
    係執行公司業務云云，並不可信。
  (四)又丙○○業於90年7月22日結婚，有結婚證書影本在卷可稽
    （見刑事第一審卷第49頁）；且丙○○亦於刑事庭審理中自
    陳，從未向原告表明已婚（見刑事第一審卷第103頁），而
    丙○○既任職於萬達公司，應知悉該公司並無正常營運，足
    證丙○○確有詐欺原告之故意。另參酌丙○○及甲○○業因
    詐欺罪，經本院刑事庭以95年度上訴字第4152號刑事判決分
    別科處有期徒刑６月、５月，如易科罰金，以900元折算１
    日確定，有判決正本一份附卷可稽，是原告主張被告二人共
    同詐取原告163萬2,000元，自堪信為真實。從而原告本於上
    述法則，請求被告連帶賠償原告163萬2,000元，自屬有據。
六、綜上所述，原告依民法第184條第1項前段、第185條第1項規
    定，請求被告連帶給付163萬2,000元，為屬正當。原告陳明
    願供擔保以代釋明，聲請宣告假執行，經核並無不合，爰酌
    定相當擔保金額予以准許。
七、因本件事證已臻明確，兩造其餘主張、陳述及所提之證據，
    經本院審酌後認與判決結果不生影響，爰不逐一論列，附此
    敘明。
八、據上論結，本件原告之訴為有理由。依民事訴訟法第463條
    、第385條第1項前段、第85條第2項、第390條第2項，判決
    如主文。
中    華    民    國    97    年    2    月    15    日
                  民事第七庭
                        審判長法  官  鄭三源
                              法  官  王聖惠
                              法  官  邱  琦
正本係照原本作成。
如不服本判決，應於收受送達後20日內向本院提出上訴書狀，其
未表明上訴理由者，應於提出上訴後20日內向本院補提理由書狀
（均須按他造當事人之人數附繕本）上訴時應提出委任律師或具
有律師資格之人之委任狀；委任有律師資格者，另應附具律師資
格證書及釋明委任人與受任人有民事訴訟法第466條之1第1項但
書或第2項（詳附註）所定關係之釋明文書影本。
中    華    民    國    97    年    2     月    15    日
                             書記官  廖艷莉
附註：
民事訴訟法第466條之1（第1項、第2項）：
對於第二審判決上訴，上訴人應委任律師為訴訟代理人。但上訴
人或其他法定代理人具有律師資格者，不在此限。
上訴人之配偶、三親等內之血親、二親等內之姻親，或上訴人為
法人、中央或地方機關時，其所屬專任人員具有律師資格並經法
院認為適當者，亦得為第三審訴訟代理人。


司法院資訊處製作；財團法人民間司法改革基金會備份。
